臺灣臺北地方法院民事裁定
111年度抗字第113號
抗  告  人  王天佑  
相  對  人  白郡玲  

上列當事人間聲請公示送達事件，抗告人對於民國110年12月6日
本院司法事務官所為110年度司聲字第1281號民事裁定提起抗告
，本院裁定如下：
    主  文
抗告駁回。
抗告程序費用新臺幣壹仟元由抗告人負擔。
    理  由
一、按非對話而為意思表示者，其意思表示，以通知達到相對人
    時，發生效力，民法第95條第1項本文定有明文。又表意人
    將其意思表示以書面郵寄掛號寄送至相對人之住所地，郵務
    機關因不獲會晤相對人，而製作招領通知單通知相對人領取
    者，除相對人能證明其客觀上有不能領取之正當事由外，應
    認相對人受招領通知時，表意人之意思表示已到達相對人而
    發生效力，不以相對人實際領取為必要(最高法院109年度台
    上大字第908號裁定意旨參照) 。次按表意人非因自己之過
    失，不知相對人之姓名、居所者，得依民事訴訟法公示送達
    之規定，以公示送達為意思表示之通知；對於當事人之送達
　　，應為送達之處所不明者，受訴法院得依聲請，准為公示送
    達，復為民法第97條、民事訴訟法第149條第1項第1款所明
    定。所謂「應為送達之處所不明」，係指已用相當之方法探
    查，仍不知其應為送達之處所者而言。是以公示送達為意思
    表示之通知，僅因當事人招領逾期致未受送達，而非應為送
    達處所不明者，即與公示送達之法定要件不合（最高法院87
    年台抗字第582號裁定意旨參照）。
二、本件聲請及抗告意旨略以：抗告人向相對人為債權讓與通知
　　，寄送存證信函至其戶籍地即臺北市○○區○○路00巷0弄0號(
    下稱臺北信義址)，遭郵局以招領逾期退回。經原審派員查
    訪發現相對人現居發票地即新北市○○區○○○路000巷00號4樓(
    下稱新北汐止址)，抗告人再寄發存證信函至相對人新北汐
    止址，然相對人惡意不領取致債權讓與通知無法送達。又抗
    告人聯絡不上相對人，抗告人依法自得聲請公示送達。原裁
    定未見及此，自有不當，爰提起抗告，求為廢棄原裁定，對
    相對人為公示送達等語。 　　
三、經查，本件抗告人主張其兩度寄發存證信函至相對人之戶籍
    地即臺北信義址及實際住居地即新北汐止址，通知相對人債
    權讓與之事實，均遭郵局以招領逾期為由退回等情，業據提
    出臺北西松郵局存證號碼001936號、002231號存證信函及退
    回信封等件為佐（原審卷第6頁、本院卷第17頁)，固堪信為
    真實。然抗告人上開存證信函所為之意思表示，於臺北西松
    郵局對相對人為招領通知時，依最高法院大法庭109年度台
    上大字第908號裁定意旨，即已置於相對人可隨時了解內容
    之狀態，除相對人能證明其客觀上有不能領取之正當事由外
    ，應認相對人受招領通知時，表意人之意思表示已到達相對
    人而發生效力，不以相對人實際領取為必要，應認抗告人上
    開意思表示已到達相對人而發生效力，尚無對於相對人聲請
    公示送達之必要。次查，所謂招領逾期，僅表示郵差不獲會
    晤相對人，且相對人亦未於郵局通知招領之期間領取通知書
    ，其原因容有多端，或僅係暫離未返，甚或拒絕受領，實難
    逕認相對人已遷徙不明。再者，原審函囑新北市政府警察局
    汐止分局派員查訪新北汐止址自110年9月至今抗告人是否實
    際住居該址，據該分局函覆相對人確自110年9月迄今居住該
    址，此有新北市政府警察局汐止分局110年12月1日新北警汐
    刑字第1104262270號函檢附相對人居住情形查覆表存卷可稽
    (原審卷第18至19頁) ，堪認相對人並無應為送達處所不明
    之情形，核與民法第97條及民事訴訟法第149條第1項規定之
    要件不符。從而，抗告人聲請對相對人公示送達，於法未合
    ，不應准許。原裁定駁回抗告人之聲請，尚無違誤，抗告意
    旨指摘原裁定違法，求予廢棄，為無理由，應予駁回。
四、據上論結，本件抗告為無理由，爰依非訟事件法第46條、第
    21條第2項、第24條第1項，民事訴訟法第495條之1第1項、
    第449條第1項、第95條、第78條，裁定如主文。
中　　華　　民　　國　　111 　年　　3    月　　9　　日
                  民事第三庭  審判長法  官  方祥鴻
　　　　　　　　　                  法  官  陳裕涵
　　　　　　　　　　　　　　　　　　法  官  林瑋桓
以上正本係照原本作成。
本裁定僅得以適用法規顯有錯誤為理由提起再抗告。如提起再抗
告，應於裁定送達後10日內委任律師為代理人向本院提出再抗告
狀及同時表明再抗告理由，並繳納再抗告費新臺幣1,000元，否
則本院得不命補正逕行駁回再抗告。
中　　華　　民　　國　　111 　年　　3 　 月　　9  　日
                      　　　　　　  書記官　江慧君